臺灣高等法院刑事判決　　　　　　　　　　　　　九十一年度上易字第一九一五號
　　上訴人　即
　　被　　　告　甲○○
右上訴人因毒品危害防制條例案件，不服臺灣桃園地方法院九十年度訴字第一六三五
號，中華民國九十一年五月二十一日第一審判決（起訴案號：臺灣桃園地方法院檢察
署九十年度毒偵字第二九七三號）提起上訴，本院判決如左：
    主  文
原判決撤銷。
甲○○施用第二級毒品，累犯，處有期徒刑陸月，如易科罰金以參佰元折算壹日。
    事  實
一、甲○○前曾於民國八十五年間因賭博案件，經臺灣桃園地方法院於八十五年八月
    二十六日以八十五年度易字第三０八四號判決判處有期徒刑四月，如易科罰金，
    以三百元折算一日，於八十五年十二月九日確定，而於八十六年一月十五日易科
    罰金執行完畢，猶不知悔悟。其前因施用毒品案件，經同法院於八十八年六月四
    日裁定送觀察、勒戒後，認無繼續施用毒品之傾向，由台灣桃園地方法院檢察署
    檢察官於民國八十八年九月八日以八十八年度偵字第八五八六號不起訴處分確定
    ；復因施用第二級毒品安非他命案件，經同法院於八十九年一月三十一日以八十
    九年度毒聲字第六三一號裁定送觀察勒戒後，認有繼續施用毒品傾向，再經同法
    院於八十九年五月十七日以八十九年度毒聲字第三五００號裁定，令入戒治處所
    施以強制戒治，並因同一案件由同署檢察官於八十九年五月十九日以八十九年度
    毒偵緝字第二三０號聲請簡易判決處刑，經同法院於八十九年七月十二日以八十
    九年度桃簡字第九六五號判決判處有期徒刑六月，而於同年十月一日確定。嗣甲
    ○○因於強制戒治期間成效經評定為合格，再經同法院於八十九年十一月六日以
    八十九年度毒聲字第六八八三號裁定停止戒治，所餘戒治期間付保護管束。詎甲
    ○○竟在保護管束期間內，復於八十九年十二月八日某時，在桃園縣桃園市境內
    之桃園榮民醫院廁所內，施用第二級毒品安非他命一次。嗣於八十九年十二月十
    一日，甲○○至台灣桃園地方法院檢察署報到執行保護管束時採尿送驗，結果呈
    安非他命類陽性反應，而經查悉上情。
二、案經台灣桃園地方法院檢察署檢察官簽分偵查起訴。
    理  由
一、認定犯罪事實所憑的證據及理由：
    (一)上訴人即被告甲○○對於右開時、地施用第二級毒品安非他命之犯行坦承不諱
      。
    (二)被告於八十九年十二月十一日至台灣桃園地方法院檢察署報到時所採尿液，經
      送台灣檢驗科技股份有限公司檢驗結果呈甲基安非他命陽性反應，有該公司濫
      用藥物尿液檢驗報告、台灣桃園地方法院檢察署施用毒品犯受保護管束人採尿
      報到編號表、尿液檢體監管紀錄表各一紙附卷可稽（見偵查卷第二至四頁）。
    (三)又個人施用安非他命後，約百分之九十於九十六小時內自尿中排出，從而吸食
      時間距採集尿液可得驗出甲基安非他命陽性反應時間最長可能不會超過四日，
      行政院衛生署藥物食品檢驗局八十一年藥壹字第００一一五六號業曾函釋，本
      件被告於被查獲時所排尿液既經檢驗呈安非他命陽性反應，是被告自白與事實
      相符。
    (四)被告前因施用毒品案件，經原審裁定送觀察、勒戒後，認無繼續施用毒品之傾
      向，由台灣桃園地方法院檢察署檢察官以八十八年度偵字第八五八六號不起訴
      處分確定。復因施用第二級毒品安非他命案件，經原審裁定送觀察勒戒後，認
      有繼續施用毒品傾向，再經原審以八十九年度毒聲字第三五００號裁定，令入
      戒治處所施以強制戒治，並因同一案件由同署檢察官聲請簡易判決處刑後，由
      原審以八十九年度桃簡字第九六五號判決判處有期徒刑六月，而於八十九年十
      月一日確定。嗣甲○○因於強制戒治期間成效經評定為合格，再經原審以八十
      九年度毒聲字第六八八三號裁定停止戒治，所餘戒治期間付保護管束，有本院
      全國前案紀錄錄表一份在卷可稽。
    (五)綜上所述，被告上開自白即與事實相符，應堪信實。其於保護管束期間內施用
      第二級毒品安非他命，三犯毒品危害防制條例之施用毒品犯行，事證明確，犯
      行洵堪認定，應予依法論科。
二、論罪的理由：
    (一)被告甲○○前開所為，係犯毒品危害防制條例第十條第二項之施用第二級毒品
      罪。檢察官於起訴書犯罪事實欄認被告係施用第二級毒品安非他命，然於證據
      並所犯法條欄則引毒品危害防制條例第十條第一項，即有誤會，起訴法條應予
      變更。
    (二)被告持有第二級毒品安非他命之低度行為應為施用之高度行為吸收，不另論罪
      。
    (三)又被告有如犯罪事實欄所載之犯罪科刑前科，此有本院被告全國前案記錄表在
      卷可參，其於五年內再犯本件有期徒刑以上之罪，為累犯，應依刑法第四十七
      條規定加重其刑。
三、撤銷改判的理由：
    (一)撤銷原判決的理由：
      1.按刑事訴訟法第二百五十九條（即現行刑事訴訟法第二百六十八條）雖明定
        法院不得就未經起訴之行為審判，但其事實如已為起訴書狀所敘明，則起訴
        法條縱有疏漏，法院亦得就起訴之行為，變更起訴法條而為判決，最高法院
        二十三年度上字第一九六九號著有判例。法院於起訴書事實已有記載僅漏列
        起訴法條時，既須變更起訴法條，則在基本事實同一之前提下，起訴書誤載
        起訴法條時，基於同一法理，亦應變更起訴法條。茲原審既已認定公訴意旨
        於犯罪事實欄中，詳述被告施用第二級毒品安非他命之犯行，然於被告所犯
        法條欄中卻認被告係犯同法第條第一項之施用第一級毒品罪，明顯係出於誤
        載，惟原審竟未依刑事訴訟法第三百條變更起訴法條，即有違誤。
      2.原判決理由欄第一項既謂被告坦承犯行（見原判決第二頁倒數第五行），同
        欄第二項又謂被告犯後否認犯行（見原判決第四頁第五行），並據此情狀為
        量處被告有期徒刑八月之其一事由，則原判決理由即有矛盾。而被告既已坦
        承犯行，且僅施用一次，原審量處有期徒刑八月，即嫌過重。
      3.以上各節，或為本院依職權所發現、或為被告上訴所指摘，是原判決即有可
        議，應予撤銷改判。
    (二)自為判決的科刑理由：
      1.爰審酌被告有前開施用毒品記錄，品行不佳，前因施用毒品，經觀察、勒戒
        、強制戒治後，又再犯施用毒品犯行，戕害己身，惟能坦承犯行，且僅施用
        一次等及其他一切情狀，量處如主文所示之刑。
      2.又被告行為後，刑法第四十一條關於易科罰金的規定，已經立法院於九十年
        一月四日修正通過，並經總統於同年月十日明令公布，同年月十二日生效施
        行。修正後得易科罰金之規定為：「犯最重本刑為五年以下有期徒刑以下之
        刑之罪，而受六個月以下有期徒刑或拘役之宣告，因身體、教育、職業、家
        庭之關係或其他正當事由，執行顯有困難者，得以一元以上三元以下折算一
        日，易科罰金。但確因不執行所宣告之刑，難收矯正之效，或難以維持法秩
        序者，不在此限。併合處罰之數罪，均有前項情形，其應執行之刑逾六月者
，亦同」，較修正前同條所定「犯最重本刑為三年以下有期徒刑以下之刑之
        罪，而受六月以下有期徒刑或拘役之宣告，因身體、教育、職業、或家庭之
        關係，執行顯有困難者，得以一元以上三元以下折算一日，易科罰金」之內
        容，適用上並無不同，依法應該適用修正後之刑法第四十一條。爰對被告所
        宣告之徒刑並諭知如易科罰金以三百元折算一日之標準，以茲懲儆。
四、適用的法律：
    (一)應依刑事訴訟法第三百六十九條第一項前段、第三百六十四條、第二百九十九
      條第一項前段、第三百條。
    (二)毒品危害防制條例第十條第二項、第二十三條第二項。
    (三)刑法第十一條前段、第四十七條、第二條第一項前段、第四十一條第一項前段
      。
本案經檢察官劉永清到庭執行職務。
中      華      民      國    九十一    年      八      月     十二     日
                              臺灣高等法院刑事第二十庭
                                  審判長法  官  葉  麗  霞
                                        法  官  李  錦  樑
                                        法  官  范  清  銘
右正本證明與原本無異。
不得上訴。
                                書記官  黃  麗  玲
中      華      民      國    九十一    年      八      月     十二     日
附錄：本案論罪科刑法條全文
毒品危害防制條例第十條第二項：
施用第二級毒品者，處三年以下有期徒刑。
